【裁判字號】    92,交易,162
【裁判日期】    920708
【裁判案由】    過失傷害
【裁判全文】
臺灣桃園地方法院刑事判決                        九十二年度交易字第一六二號
    公  訴  人  臺灣桃園地方法院檢察署檢察官
    被      告  丁○○
                戊○○
右列被告因過失傷害案件，檢察官聲請簡易判決處刑（九十一年度偵字第一六五一二
號），經本院改依通常程序審理，茲判判決如左：
    主      文
丁○○、戊○○因過失傷害人。丁○○處有期徒刑月，戊○○處有期徒刑貳月，如
易科罰金均以佰元折算壹日。
    事      實
一、丁○○於民國九十一年八月四日下午騎駛ＨＤＷ－九四０號重型機車沿桃園縣大
    園鄉省道「台十五線」外側車道由大園鄉往觀音鄉草漯村方向行駛。迨同日下午
    六時二十五分許，其途經該鄉南港村許厝港九六之三一號對面附近，為雙向四車
    道，行車速限為時速五十公里之路段時，欲變換至內側車道再由前方路中分隔島
    缺口迴轉至對向，此際，其本應注意變換車道時，應先顯示方向燈光，汽車在雙
    向四車道行駛且變換車道時，應讓直行車先行，並注意安全距離，當時復無不能
    注意之情事，竟疏未注意即貿然斜行切入內側車道。適戊○○駕駛ＬＶ－五三八
    九號自小客車搭載辛○○○、甲○○、乙○○、庚○○沿同路同向內側車道直行
    而來，斯時其亦應注意汽車行駛時，應遵守規定之速限及注意車前狀況，並隨時
    採取必要之安全措施，以避免發生危險，當時且無不能注意之情事，詎猶疏未注
    意而逕以時速六、七十公里之速度超速驅車前行，迄待發現丁○○之機車時，雖
    緊急偏左閃避然為時已晚，二車遂在路中分隔島缺口前約三、四公尺處發生碰撞
    ，事後，戊○○循其緊急偏閃且未能及時煞停之車行動線經由分隔島缺口衝至對
    向車道，致與沿對向駛來之由壬○○所駕並搭載其妻丙○○、子陳韋綱之六Ｎ－
    三八０三號（公訴人誤載為ＬＶ－五三八九號）自小客貨車迎面對撞。因右陳車
    禍，致丁○○受有頭部外傷、多處挫傷之傷害，戊○○受有頭部、腰部挫傷之傷
    害，辛○○○受有頸椎滑脫併右大腿撕裂傷（公訴人漏載撕裂傷）及胸部挫傷之
    傷害，甲○○受有臉部裂傷五公分之傷害，乙○○受有右足外踝骨骨折之傷害，
    庚○○受有多處擦傷之傷害，壬○○受有胸部挫傷、右肩及右膝蓋擦傷、右手食
    指皮下血腫之傷害，丙○○受有胸部鈍傷合併呼吸中度窘迫、腹部磨瘀傷之傷害
    ，陳韋綱受有左肱骨骨折、左手第四指骨折之傷害。事發後，丁○○、戊○○於
    渠等犯情未被職司犯罪偵查之機關發覺前，隨向據報趕赴現場處理之員警己○○
    坦承為渠各人駕車肇事而受裁判。
二、案經被害人辛○○○、甲○○、乙○○、庚○○（對丁○○）、丙○○兼被害人
    陳韋綱之母（對丁○○及戊○○）訴由桃園縣警察局大園分局報請暨被害人壬○○（對丁○○及戊○○）、丁○○、戊○○訴請台灣桃園地方法院檢察署檢察官
    偵查起訴。
    理      由
一、訊據被告丁○○坦承於前開時、地，騎駛機車自外側車道斜行切入內側車道之際
    ，與沿內側車道直行而來之由戊○○駕駛之自小客車發生碰撞，後許某又衝至對
    向車道與對向之來車即告訴人壬○○駕駛之自小客貨車對撞等情不諱，被告戊○○亦供明於前開時、地，駕駛自小客車沿內側車道直行時，與自外側變換切入內
    側車道之由丁○○騎駛之機車發生碰撞，嗣其又衝至對向車道與告訴人壬○○駕
    駛之來車迎面對撞，當時其車速為六、七十公里等情不諱，就車禍發生之經過，
    渠二人所陳互核相符，並經告訴人辛○○○、甲○○、乙○○、庚○○、丙○○
    於警訊及本院調查時，告訴人壬○○於警訊、偵查及本院調查時，各指訴綦詳，
    且有警製道路交通事故調查報告表一份、警攝現場暨車損照片共九幀、戊○○自
    提之車損照片二幀在卷為憑。又該事發地點係雙向四車道，速限為時速五十公里
    之路段，當時係天候晴，尚有日間自然光線，道路無障礙物且視距良好等情，亦
    有右述警製道路交通事故調查報告表及警攝照片可參。次查，因本件車禍，致丁○○受有頭部外傷、多處挫傷之傷害，戊○○受有頭部、腰部挫傷之傷害，辛○○○受有頸椎滑脫併右大腿撕裂傷及胸部挫傷之傷害，甲○○受有臉部裂傷五公
    分之傷害，乙○○受有右足外踝骨骨折之傷害，庚○○受有多處擦傷之傷害，壬○○受有胸部挫傷、右肩及右膝蓋擦傷、右手食指皮下血腫之傷害，丙○○受有
    胸部鈍傷合併呼吸中度窘迫、腹部磨瘀傷之傷害，陳韋綱受有左肱骨骨折、左手
    第四指骨折之傷害等情，有敏盛綜合醫院大園分院診斷證明書影本二份、長庚紀
    念醫院診斷證明書（乙種）影本五份、長庚紀念醫院診斷證明書（甲種）影本二
    份、壬○○傷勢照片二幀、丙○○傷勢照片二幀、陳韋綱傷勢照片三幀在卷可憑
    。另查，變換車道時，丁○○並未顯示方向燈光乙情，除據戊○○於警訊、偵查
    中（見偵卷第六頁、第四八頁反面），告訴人甲○○、乙○○、庚○○於本院調
    查時（見本院九十二年五月二十日訊問筆錄），一致指明外，並據證人即當時駕
    車在戊○○車後跟隨之曾文隆於本院調查時結證甚明（見本院九十二年五月二十
    日訊問筆錄），堪認果有斯情無訛。再查，事發當時既係天候晴，尚有日間自然
    光線，道路無障礙物且視距良好，視線、視野自屬清淅無礙，因之，被告二人必
    能確切掌握路上各人、車之動態，職是，茲據丁○○於本院審理時自承：我本來
    在外側車道：：：我看到內側車道的車（指戊○○）離我很遠，所以我就斜行到
    內側車道等語，相隔既遠且視線、視野又佳，則即便戊○○之車速極快，惟莊某
    顯然仍具有相當充裕之空間及時間可資根據二車之車距、車速以研判安全變換車
    道之可能性俾定己車之行止，因之，於變換車道之際，其就是否應讓直行車先行
    及二車間有否足夠之安全距離等諸此事項，顯非不能注意。又查，戊○○於本院
    調查時供稱：我走內線，我的右邊有一輛發財車走外線：：：快到安全島缺口時
    ，被告莊突然衝進來，【他從發財車的車前切進來】等語（見本院九十二年五月
    二十日訊問筆錄），另證人曾文隆於本院調查時並結證稱：戊○○當時走內線車
    道：：：在外側車道有一部貨車，【那部貨車在戊○○車的右前方，他們車的直
    線距離大概隔三個車身左右】，機車在貨車的左邊，我看到時【貨車的車尾大概
    跟機車的中間並行】等語（本院九十二年五月二十日訊問筆錄）。丁○○既由發
    財車即貨車之車前切來，不論已否進入內側車道，然斯時其係欲變換至內側車之
    行車動線，顯已客觀可見，再者，切來後嗣貨車車尾行至丁○○機車車身之中間
    時，貨車車尾與戊○○之自小客車猶有三個車身之距離，且丁○○既可由貨車車
    頭安全切過，必與之保有相當之間隔，佐此是見丁○○甫自該車車頭切往內側車
    道而乍現變換車道之跡時，戊○○與之相隔當更遠逾三個車身距離之情，起碼尚
    須加上該輛貨車之車身，準此，在至少仍有四個車身距離之情況下，丁○○欲變
    換車道之車行動線即已客觀可見，二車復皆在行進之中，甚且，丁○○既能由貨
    車車頭切過，速度必非緩慢，是以縱令切來後車速稍微減緩，亦不致使戊○○之
    車於瞬間隨即倏忽接近致煞避無方，稽此，足證戊○○對丁○○變換車道之車前
    狀況顯可及時掌握、注意並適採因應之道之事實，灼然極明。
二、按變換車道時，應先顯示方向燈光或手勢，汽車在雙向四車道行駛且變換車道時
    ，應讓直行車先行，並注意安全距離，道路交通安全規則第九十一條第六款、第
    九十八條第一項第六款分別定有明文。被告丁○○騎駛機車在前開雙向四車道之
    路段欲自外側變換至內側車道時，依法即負有前述注意義務，且又無不能注意之
    情事，詎疏未注意即貿然變換車道致生本件車禍，其有過失甚明。又即便戊○○
    係因緊急偏左閃避方衝至對向車道再與沿對向駛來之由告訴人壬○○駕駛之汽車
    迎面對撞，此據許某於警訊及偵查中述明（見偵卷第六頁、第四八頁反面），然
    則，倘無丁○○違規變換車道侵越他人路權之舉，即無戊○○偏左閃避之事，抑
    且，行進間之汽車駕駛人突見起自右前方而來之狀況，依本能反應，通常亦將朝
    左偏閃，因之，戊○○之偏左閃避致與對向壬○○之車碰撞，與丁○○之過失駕
    車行為間，顯然具有相當因果關係。莊某辯稱嗣後再生之車禍與其無涉云云，顯
    違事實，要屬卸責之詞，委無足採。次按，行車速度，在市區道路，時速不得超
    過五十公里，汽車行駛時，駕駛人應注意車前狀況，並隨時採取必要之安全措施
    ，亦為道路交通安全規則第九十三條第一項第一款、第九十四條第三項所明定。
    被告戊○○駕車並負有右開各項法定注意義務，復無不能注意之情事，乃竟怠於
    注意致生本件禍，其同有過失極明。至告訴人壬○○係因戊○○突駕車衝入其所
    行車道方與之碰撞，猝然臨之，自屬無法防範，並無過失可言，又其餘各告訴人
    均僅為車上乘客，對本件車禍之發生殊無任何原因力之介入，要無過失，自不待
    言。再者，丁○○、戊○○、辛○○○、甲○○、乙○○、庚○○、壬○○、丙○○、陳韋綱均係因本件車禍而各受有如上之傷害，渠等所受之傷害與被告二人
    之過失行為間，顯具相當因果關係，被告二人自悉應負過失傷害之責。綜述，本
    件事證已明，被告二人犯行洵堪認定，均應依法論科。
三、核被告丁○○、戊○○二人所為，均係犯刑法第二百八十四條第一項前段之過失
    傷害罪。丁○○以一個過失駕車行為致戊○○、辛○○○、甲○○、乙○○、庚○○、壬○○、丙○○、陳韋綱等八人同受傷害，戊○○以一個過失駕車行為致
    丁○○、壬○○、丙○○、陳韋綱等四人同受傷害，均核屬一行為觸犯數罪名，
    均應依想像競合犯之規定從一重處斷。再查，事發後，丁○○、戊○○於渠等犯
    情未被職司犯罪偵查之機關發覺前，隨向據報趕赴現場處理之員警己○○坦承為
    渠各人駕車肇事乙節，業據證人己○○於本院審理時結證甚明，戊○○合於自首
    之要件，固無異論，至丁○○雖曾一度離開現場，惟其後既返回現場，許員且係
    詢問其本人後始悉其駕車肇事，並非經由他人指證查知，因之，莊某亦合於自首
    之要件，自毋庸疑。應依刑法第六十二條前段規定，減輕渠二人之刑。爰審酌被
    告二人過失情節之態樣、丁○○係主動侵及他人路權而肇事，其違規之舉又係本
    件車禍滋生之源，過失較重，渠個人及各告訴人所受傷害之輕重暨渠二人犯後態
    度等情狀，分別量處如主文所示之刑，並均諭知易科罰金之折算標準。
四、本件檢察官原聲請簡易判決處刑，惟經本院認有刑事訴訟法第四百五十一條之一
    第四項但書第四款所定之情形，爰改依通常程序審判之，末此敘明。
據上論斷，應依刑事訴訟法第四百五十二條、第二百九十九條第一項前段，刑法第二
百八十四條第一項前段、第五十五條、第六十二條前段、第四十一條第一項前段，罰
金罰鍰提高標準條例第一條前段、第二條，判決如主文。
本案經檢察官廖先志到庭執行職務。
中      華      民      國    九十二    年      七      月      八      日
                              臺灣桃園地方法院交通法庭
                                  法  官  蔡榮澤
右正本證明與原本無異。
如不服本判決，應於判決送達後十日內向本院提出上訴狀( 應附繕本 )。
                                  書記官  何慧娟
中      華      民      國    九十二    年      七      月      九     日
附本件論罪科刑依據之法條：
刑法第二百八十四條
因過失傷害人者，處六月以下有期徒刑、拘役或五百元以下罰金，致重傷者，處一年
以下有期徒刑、拘役或五百元以下罰金。


司法院資訊處製作；財團法人民間司法改革基金會備份。
